【裁判字號】    97,訴,801
【裁判日期】    971003
【裁判案由】    家暴殺人未遂
【裁判全文】
臺灣桃園地方法院刑事判決               97年度訴字第801號
公  訴  人  臺灣桃園地方法院檢察署檢察官
被      告  丙○○
                    18號
選任辯護人  關維忠律師
上列被告因家庭暴力之殺人未遂案件，經檢察官提起公訴（97年
度偵字第6612號），本院判決如下︰
    主  文
丙○○殺人未遂，處有期徒刑年。
    事  實
一、丙○○為甲○○之配偶，屬家庭暴力防治法第3條第1款所稱
    之家庭成員。丙○○前因甲○○開設卡拉OK及收乾兒子等事
    ，已多次與其發生爭執，甲○○亦因而離家多日。為此，於
    民國97年2 月29日傍晚，丙○○即前往桃園縣龜山鄉○○路
    48號處，要求甲○○隨其返家，詎遭甲○○拒絕，二人為此
    發生爭吵。嗣於97年3 月1 日0 時許，丙○○於飲酒後，先
    預藏家中之水果刀，再要求其子乙○○搭載其前往上揭處所
    找尋甲○○，惟丙○○於到達後，再度要求甲○○返家未果
    ，甚而動手勾住甲○○肩膀，欲將甲○○拖走，但遭甲○○
    反抗而發生拉扯，此際丙○○一時氣憤，雖預見其所持水果
    刀甚為鋒利，若持以朝人之身體刺殺，會導致深度穿透傷，
    將造成人之生命受到嚴重威脅，竟仍容認此死亡結果發生，
    頓萌殺人之不確定故意，持預藏之水果刀，一刀刺向甲○○
    腹部，並將甲○○推倒在地，在旁之丁○○見狀，隨即推開
    丙○○並抱住甲○○以護之，乙○○亦立即上前阻止丙○○
    並將其所持之水果刀奪下，惟丙○○遭奪刀後仍繼續宣稱「
    殺死甲○○也沒關係」等語，並以腳踢甲○○頭部及其他身
    體部位（未成傷）。嗣幸經丁○○報警，甲○○經緊急送往
    財團法人天主教聖保祿修女會醫院手術救治始未生死亡之結
    果。惟甲○○仍受有長度3 公分、深度達7 公分之腹部穿刺
    傷合併腹腔出血等傷害。並扣得水果刀一支。
二、案經桃園縣政府警察局龜山分局報告臺灣桃園地方法院檢察
    署檢察官偵查起訴。
    理  由
一、證人甲○○於警詢時之證述，雖屬被告以外之人於審判外之
    言詞陳述，然當事人於言詞辯論終結前均未爭執其證據能力
    ，本院審酌上開言詞陳述作成時之情況並無違法或不當之處
    ，適為本案證據，依刑事訴訟法第159 條之5 第2 項規定，
    得為證據。而證人甲○○、丁○○及乙○○於偵查中向檢察
    官所為之證述，業經具結，復查無顯有不可信之情，依同法
    第159 條之1 第2 項規定，亦具證據能力。至其餘憑以認定
    被告犯罪事實之非供述證據（詳後述），查無違反法定程序
    取得之情，依同法第158 條之4 規定反面解釋，亦具證據能
    力。
二、被告丙○○對上揭時、地殺人未遂犯行坦承不諱，復經證人
    甲○○於警詢、偵查及審理中證述綦詳，且與證人乙○○、
    丁○○於偵查中之證述相符，又有財團法人天主教聖保祿修
    女會醫院出具之甲○○診斷證明書及急診病歷各一份在卷可
    稽，另有扣案之水果刀一支、現場照片2 張附卷足憑。足認
    被告之自白與事實相符，被告確於上揭時、地持水果刀刺殺
    甲○○無訛。按刑法殺人未遂與傷害罪之區別，端在以加害
    人於行為之初有無戕害他人生命之故意為斷，至於殺人犯意
    之存否，固係隱藏於行為人內部主觀之意思，被害人傷痕之
    多寡、受傷處所是否即為致命部位、傷勢輕重程度、加害人
    下手情形、所用兇器為何，及與被害人是否相識、有無宿怨
    等情，雖不能執為區別殺人與傷害之絕對標準，然仍非不得
    審酌事發當時情況，觀其行為動機，視其下手情形、用力輕
    重、砍向部位之手段，佐以其所執兇器、致傷結果、與被害
    人之關係暨行為後之情狀等予以綜合觀察論斷（最高法院47
    年度台上第1364號判例、84年度臺上字第3197號、85年度臺
    上字第1608號、87年度臺上字第3121號判決可資參照）。經
    查，被告於偵查中自承，其知悉持水果刀刺人可能導致他人
    死亡之結果等情，且證人甲○○、丁○○及乙○○於偵查中
    均證稱，被告持刀刺殺甲○○後仍稱以「殺死甲○○也沒關
    係」等語（見偵卷第40、41及46頁）。足徵被告持刀刺向甲○○時，應有預見可能會發生死亡之結果；復參以被告於刺
    傷甲○○後，不僅未將甲○○即時送醫，甚而繼續踢打甲○○等情，益見被告對甲○○可能產生死亡之結果，有所容認
    ；再互核扣案之水果刀及上開診斷證明書及病歷資料，該水
    果刀外型呈尖刺狀，刀柄連同刀身長約20公分，客觀上實具
    相當危險性，而甲○○所受傷處位於腹部，該處係人體多處
    重要器官所在，然甲○○所受刀傷竟深及內臟等情，均證被
    告持刀刺向甲○○時，其主觀上具殺人之不確定故意無誤。
    綜上所述，本案事證明確，被告犯行洵堪認定，應依法論科
    。
二、因被告與甲○○為配偶關係，為家庭暴力防治法第3 條第1
    款所定之家庭成員。核被告所為，係犯刑法第271 條第2項
    、第1 項之殺人未遂罪，且屬家庭暴力防治法第2 條第2款
    之家庭暴力罪。被告已著手於殺人之犯行，惟未生死亡之結
    果，係屬未遂，依刑法第25條第2 項前段規定，按既遂犯之
    刑度減輕其刑。復核被告與甲○○已結婚三十多年，現今二
    人婚姻關係仍繼續維持且同住一處，感情尚稱良好，甲○○
    於審理時一再為被告求情，祈求願意原諒被告，而被告亦坦
    承犯行，深表悔意，情堪憫恕，本院認縱處以刑法第271 條
    第2 項、第1 項殺人未遂罪之最低刑度仍嫌過重，爰依刑法
    第59條規定，酌量減輕其刑。爰審酌被告因一己情緒之憤激
    而為本案犯行，犯罪之動機甚為可訾，持刀刺殺甲○○之手
    段至屬強烈，及甲○○所受傷害亦非輕微，但念及被告坦承
    犯行等一切情狀，量處如主文所示之刑，以資懲儆。末查，
    扣案之水果刀一支，雖屬被告犯罪所用之物，惟甲○○於審
    理中陳稱該水果刀為其所有，非屬被告之物，爰不予宣告沒
    收。
據上論斷，應依刑事訴訟法第299 條第1 項前段、刑法第271 條
第2 項、第1 項、第25條第2 項、第59條，判決如主文。
本案經檢察官黃怡菁到庭執行職務。
中    華    民    國    97    年    10    月     3     日
                  刑事第十庭   審判長 法  官  江德民
                                      法  官  蘇昌澤
                                      法  官  華奕超
以上正本證明與原本無異
如不服本判決書應於送達後10日內向本院提出上訴狀
                                      書記官  常毓生
中    華    民    國    97    年    10    月    7     日
附錄論罪科刑法條
刑法第271條
殺人者，處死刑、無期徒刑或10年以上有期徒刑。
前項之未遂犯罰之。
預備犯第一項之罪者，處2年以下有期徒刑。


司法院資訊處製作；財團法人民間司法改革基金會備份。
